【裁判字號】    99,交上訴,690
【裁判日期】    990824
【裁判案由】    公共危險
【裁判全文】
臺灣高等法院臺南分院刑事判決       99年度交上訴字第690號
上  訴  人
即  被  告  乙○○
上列上訴人因公共危險案件，不服臺灣嘉義地方法院99年度交訴
字第46號中華民國99年5月31日第一審判決（起訴案號：臺灣嘉
義地方法院檢察署99年度偵字第2609號），提起上訴，本院判決
如下：
    主  文
上訴駁回。
    事  實
一、乙○○前因恐嚇取財案件，經原審以97年度嘉簡字第382號
    判決判處有期徒刑4月，如易科罰金，以新台幣（下同）1千
    元折算1日確定；又因施用第二級毒品案件，經原審以97年
    度嘉簡字第1126號判決判處有期徒刑3月，如易科罰金，以1
    千元折算1日確定；上開2罪接續執行，於98年3月9日縮刑期
    滿執行完畢。乙○○於99年3月4日8時40分許，騎乘車牌號
    碼UJ7-381號輕型機車，搭載友人沿嘉義縣水上鄉○○村○
    ○○道路由南往北方向行駛，行經該村13鄰97之1號附近道
    路，本應注意車前狀況，並隨時採取必要之安全措施，且依
    當時情形，並無不能注意之情事，竟仍疏於注意，而與由甲
    ○○所騎乘沿同道路由北往南方向駛至之車牌號碼365-CSM
    重型機車發生對撞，甲○○因而人車倒地，受有頭部外傷及
    顏面撕裂傷、胸壁挫傷之傷害（乙○○涉嫌過失傷害部分，
    業經甲○○撤回告訴，由檢察官另為不起訴處分）。乙○○
    騎乘上開機車肇事後，明知甲○○業已倒地受傷，竟基於肇
    事逃逸之犯意，未採取救護或其他必要措施，亦未向警察機
    關報告，即逕自騎車離去。嗣經員警據報前往現場處理，並
    調閱肇事地點附近之監視錄影畫面及詢問目擊證人羅茂生，
    始循線查悉上情。
二、案經告訴人甲○○訴由嘉義縣警察局水上分局報請臺灣嘉義
    地方法院檢察署檢察官偵查起訴。
     理  由
一、按被告以外之人於審判外之陳述，雖不符前四條之規定，而
    經當事人於審判程序同意作為證據，法院審酌該言詞陳述或
    書面陳述作成時之情況，認為適當者，亦得為證據。當事人
    、代理人或辯護人於法院調查證據時，知有第一百五十九條
    第一項不得為證據之情形，而未於言詞辯論終結前聲明異議
    者，視為有前項之同意。刑事訴訟法第一百五十九條之五定
    有明文。查本件以下所引用之被告以外之人於審判外之陳述
    ，檢察官、被告均知有不得作為證據之情形，並無不同意作
    為證據，且未於本院審理言詞辯論終結前聲明異議，視為已
    同意作為證據。又本院審酌上開陳述作成時之情況，係在自
    由意志下所為陳述，並親閱筆錄無訛後始簽名作成，認該證
    言作為證據為適當，依上開說明，自有證據能力，而得為本
    案證據，合先敘明。
二、訊據被告乙○○雖坦承於前開時、地與告訴人發生本件車禍
    ，惟矢口否認有何肇事逃逸犯行，辯稱：「當時我有事情要
    離開，而且我們認識，且告訴人說我可以離開，所以我就離
    開了」、「撞到當時我有下車關心告訴人，我說我要離開了
    ，告訴人也回答說好」等情。惟查：
（一）被告於前開時、地，騎機車肇事，與告訴人所騎機車發生
      對撞，致告訴人受有「頭部外傷及顏面撕裂傷」，傷口共
      長3公分、「胸壁挫傷」，接受傷口縫合手術共6針之傷害
      等情，已經被告坦承不諱（警卷第1至4頁，原審卷第18、
      25 頁、本院卷第39頁），核與告訴人甲○○、證人羅茂
      生於警詢中證述之情節（警卷第6至9頁）相符，復有財團
      法人天主教聖馬爾定醫院出具之告訴人甲○○診斷證明書
      、道路交通事故現場圖、道路交通事故調查報告表(一)、(二)
      各1 份，以及事故現場、車損、監視錄影畫面翻拍照片共
      計8 張在卷可佐（警卷第10、13至20頁），足認被告此部
      分具任意性之自白確與事實相符，是被告駕駛動力交通工
      具肇事，致人受傷之事實，自堪認定。
（二）按刑法第185條之4駕駛動力交通工具致人死傷而逃逸罪之
      立法理由，乃在於維護交通安全，加強救護，減少被害人
      之死傷，促使駕駛人於肇事後，能予被害人即時救護；又
      汽車駕駛人，駕駛汽車肇事致人受傷或死亡，應即採取救
      護或其他必要措施，並向警察機關報告，不得駛離，道路
      交通管理處罰條例第62條第3項規定甚明；依前揭道路交
      通事故調查報告表(二)所載，被告係領有駕駛執照之駕駛人
      ，對於上開規定自不得諉為不知。又被告係騎機車與告訴
      人甲○○所騎乘之機車發生「對撞」，告訴人甲○○因而
      人車倒地，並受有頭部外傷及顏面撕裂傷，傷口共長3公
      分、胸壁挫傷，接受傷口縫合手術共6針之傷害，顯見告
      訴人受傷不輕，且所受頭部外傷及顏面撕裂傷不難看見，
      被告復供稱：伊自身及後載之朋友均手腳擦傷、知道對方
      有受傷等情（警卷第3頁），益證被告已知告訴人因車禍
      而受傷倒地。又被告於警詢時已供稱：「當時撞到左前車
      頭，雙方車損情形我不清楚，撞擊後我因趕著要去嘉義市
      ，『便立即駛離現場』」、「當時已肇事，我要去嘉義市
      法院報到」、「肇事後我趕著去嘉義市便駛離現場，未報
      案及協助救護傷者，何人送醫、何人報案我不清楚」、「
      我不認識對方，無糾紛」等情（警卷第3頁），顯然被告
      於肇事後，雖知告訴人受傷倒地，卻仍即騎車離去，被告
      嗣於原審審理時亦認罪（原審卷第18、25頁），且告訴人
      甲○○於警詢亦陳稱：「肇事後我被對方撞倒在地，對方
      只對我說：你怎麼騎那麼快便騎車離去」、「對方肇事後
      即逃逸」、「對方我不認識」等情（警卷第6-7頁），目
      擊證人羅茂生於警訊亦證稱：「被告肇事後牽起機車即騎
      走」等情（警卷第9頁），彼等所述大致相符，均顯示被
      告於肇事後，未即時救護告訴人、代為叫喚救護車或採取
      其他必要措施，亦未報警處理、未留下任何聯絡資料，即
      逕自騎車離開現場，顯有肇事逃逸之犯意甚明。至被告即
      使當時有急事須要至嘉義市或法院處理，亦須停車為適當
      之處理，且所稱急事，亦非停車照護告訴人所可比，究非
      其須立即離開之適法理由。另告訴人雖於本院審理時以告
      訴人身分陳稱：「車禍當時我倒地，被告有過來探視我有
      無受傷，『被告告訴我他有急事，需要處理，會再回來找
      我』，...，我們是同村，彼此認識，我於警詢時，是回
      答我對被告說『你怎麼騎那麼快』，可能是被告回答我『
      你怎麼騎那麼快』，當時戴著安全帽，也不知道自己臉部
      已經受傷」等情（本院卷第39-40頁），然與其警詢時之
      陳述不符，經本院依職權以證人身分訊問之，證人（即告
      訴人）始具結證稱：「警詢筆錄所載屬實，也是在其自由
      意志下所回答」、「剛才以告訴人身分所言，係幫助被告
      說些好話」等情（本院卷第39-40頁），顯見係告訴人事
      後偏袒被告之詞，況被告於偵查中亦僅辯稱：「車禍發生
      後我沒有在現場等警察來處理，我也有摔下去，我起身後
      ，問對方有無怎麼樣，『她說沒有，我就騎走了』」、「
      當時什麼資料都沒有留就騎走了」等情（偵卷第14頁），
      於本院復僅辯稱：「撞到當時我有下車關心告訴人，『我
      說我要離開了，告訴人也回答說好』」等情，可見被告從
      未辯稱：「其告訴告訴人有急事，需要處理，會再回來找
      告訴人」等情，告訴人於本院以告訴人身分所述，竟與被
      告所辯不一，與常情有違，應係事後偏袒被告之詞，並無
      足採。本件事證已明確，自無再調查被告當時所載乘客之
      必要，被告犯行堪以認定，應予依法論科。
三、論罪科刑：
(一)核被告所為，係犯刑法第185條之4之肇事致人傷害逃逸罪。
    被告前因恐嚇取財案件，經原審以97年度嘉簡字第382號判
    決判處有期徒刑4月確定；又因施用第二級毒品案件，經原
    審以97年度嘉簡字第1126號判決判處有期徒刑3月確定；上
    開2罪接續執行，於98年3月9日縮刑期滿執行完畢，有臺灣
    高等法院被告前案紀錄表在卷足稽；其於受徒刑之執行完畢
    後，5年以內故意再犯本件有期徒刑以上之罪，應依刑法第
    47條第1項之規定論以累犯，並加重其刑。
(二)原判決依據上開事證，適用前開法律，並審酌被告為國中畢
    業之智識程度，有恐嚇取財、施用毒品等前案紀錄，無業，
    與母親共同生活，肇事致告訴人甲○○受傷後，未予即時救
    護或協助即逕自逃逸，漠視依法應履行之義務，所生危害非
    輕，惟其犯後坦承犯行，且立即與告訴人甲○○調解成立，
    賠償告訴人甲○○醫療費用及車輛修理費共26,000元，有嘉
    義縣水上鄉調解委員會調解書附卷可參（偵卷第11頁），犯
    後態度尚稱良好，及其犯罪動機、目的等一切情狀，量處如
    有期徒刑七月。其認事用法並無違誤，量刑亦稱妥適，上訴
    人即被告否認犯行，並認量刑過重而提起上訴，為無理由，
    應予駁回。
據上論結，應依刑事訴訟法第368條，判決如主文。
本案經檢察官謝錫和到庭執行職務。
中    華    民    國    99    年    8     月    24    日
                  刑事第三庭    審判長法  官  宋明中
                                      法  官  蔡勝雄
                                      法  官  楊清安
以上正本證明與原本無異。
如不服本判決應於收受送達後10日內向本院提出上訴書狀，其未
敘述上訴理由者，並得於提起上訴後10日內向本院補提理由書（
均須按他造當事人之人數附繕本）「切勿逕送上級法院」。
                                      書記官  王薇潔
中    華    民    國    99    年    8     月    24    日
附錄論罪科刑法條：
刑法第185條之4
駕駛動力交通工具肇事，致人死傷而逃逸者，處6 月以上5 年以
下有期徒刑。

司法院資訊處製作；財團法人民間司法改革基金會備份。
